臺灣臺北地方法院民事判決　　　　　　　　　　　　九十二年度訴字第四八二八號
　　原　　　告　甲○○
　　被　　　告　丁○○
當事人間因原告提起附帶民事訴訟，請求侵權行為損害賠償事件，經本院刑事庭裁定
移，本院於九十三年三月二十四日言詞辯論終結，判決如下：
    主  文
被告應給付原告新台幣拾柒萬壹仟伍佰壹拾伍元，及自民國九十二年七月十八日起
至清償日止按年息百分之五計算之利息。
原告其餘之訴駁回。
訴訟費用由被告負擔二分之一；餘由原告負擔。
本判決第一項得假執行，但被告如於假執行實施前以新台幣拾柒萬壹仟伍佰壹拾伍
元為原告預供擔保後，得免為假執行。
原告其餘假執行之聲請駁回。
    事實及理由
一、本件原告主張：被告於民國九十一年四月十四日十三時四十五分許，駕車違反交
    通規則規定，過失撞及原告，不法侵害原告，並因此致其受有如下損害：(一)醫療
    費用損害：五萬六千四百七十六元；(二)機車修理費用：七千八百元。(三)減少勞動
    力損害：三十六萬元(四)膝支架費用：六千元；(五)精神痛苦：三十萬元損害。合計
    ：七十三萬二百七十六元，為此，爰依侵權行為之法律關係，請求被告賠償七十
    三萬二百七十六元，及法定遲延利息等語。求為判決：
    (一)被告應給付原告七十三萬二百七十六元，及自九十二年七月十八日起至清償日
      止，按年息百分之五計算之利息。
    (二)原告願供擔保，請准宣告假執行。
二、被告抗辯：我並未擦撞原告，我學歷為二專，每個月收入不定，約一萬至三萬間
    ，我願賠償原告二十三萬元，自該車禍發生迄今，從未支付原告任何費用。原告
    請求工作損害金並不合理，否認原告九個月無法正常工作，亦否認其提出計算每
    月薪資四萬元係真正，且原告精神損害亦屬過高，且如認被告就本件車禍有過失
    時，則原告於起步之時未與被告行車保持行車安全間隔，亦屬與有過失，而應減
    免其責。又本件事故後原告已持相關醫療單據向其機車強險之投保公司友聯產物
    保險公司，請領二次強制醫療給付，分為四萬零七十一元及二千六百九十元，合
    計四萬二千七百六十一元，自應扣除其損害額等語置辯，並求為判決：
    (一)駁回原告之訴及假執行之聲請。
    (二)如受不利判決，願供擔保請准宣告假執行。
三、查原告主張被告九十一年四月十四日十三時四十五分許，過失不法侵害原告乙節
    ，雖為被告否認，然經本院依原告聲請調閱本院九十二年度交簡上字第一０號刑
    事卷，被告已於業據被告於警、偵訊中坦承其確有過失撞及原告，並依臺北市政
    府警察局中山分局交通分隊道路交通事故調查報告表、談話紀錄表、補充資料表
    、現場照片、車輛照片、診斷證明書、受傷部位相片，足證「被告確於九十一年
    四月十四日下午一時四十五分許，駕駛車牌號碼ＢＣ－七五六七號自用小客車沿
    臺北市○○路由南向北方向行駛，行經該路段與南京東路二段交岔路口，擬由南
    向北方向直行通過路口之際，未注意與所駕車輛右側之車輛保持安全間隔，貿然
    與同向車輛近距離併行，並擬超越在其所駕車輛右前方、由原告所騎乘、車牌號
    碼ＱＨＵ－六八一號輕型機車，被告所駕車輛右側後視鏡遂於超車過程中擦撞原
    告所乘機車左側把手，原告亦因而人車倒地，並因此受有左側脛骨平台骨折、左
    膝前十字韌帶損傷等傷勢」（詳見本院九十二年度交簡上字第一０號刑事判決理
    由欄第二點(一)所載）；嗣並經本院刑事庭承辦法官勘驗被告其所駕車輛右側後視
    鏡高度與原告所乘機車把手高度亦確實相當，從而，被告否認有其生碰撞原告之
    辯解，即為無據，而無可採。
四、按汽車行駛時，駕駛人應注意車前狀況及兩車併行之間隔，並隨時採取必要之安
    全措施；汽車超車及讓車時，應依左列規定：（一）行經交岔路口，不得超車，
    道路交通安全規則第九十四條第三項、第一百０一條第一款定有明文。本件被告
    於九十一年四月十四日下午一時四十五分許，駕駛車牌號碼ＢＣ－七五六七號自
    用小客車沿臺北市○○路由南向北方向行駛，行經該路段與南京東路二段交岔路
    口，擬由南向北方向直行通過路口之際，當時天氣晴、日間自然光線、視距良好
    、市區○○道路乾燥、無缺陷及障礙，行車管制號誌運作正常，被告竟未注意與
    所駕車輛右側車輛保持安全間隔，貿然與同向車輛近距離併行，並擬超越在其所
    駕車輛右前方、由原告所騎乘、車牌號碼ＱＨＵ－六八一號輕型機車，被告所駕
    車輛右側後視鏡遂於超車過程中擦撞告訴人所乘機車左側把手，原告並因而人車
    倒地，受有左側脛骨平台骨折、左膝前十字韌帶損傷之傷勢，被告有疏未與併行
    車輛保持安全間隔，並在交岔路口中超車之過失甚明，且其過失行為與原告之傷
    害間，有相當因果關係。是原告主張被告有過失，不法侵害其權利，致其受損害
    乙節，即核為有據。被告抗辯原告起步之時未與被告行車保持行車安全間隔，與
    有過失云云，核無足採。
五、惟原告就其所受之損害，請求被告給付七十三萬二百七十六元之損害賠償，則為
    被告所拒，並以前開情詞置辯。惟按「因故意或過失，不法侵害他人權利者，負
    損害賠償責任。」；「不法侵害他人之身體或健康者，對於被害人因此喪失或減
    少勞動能力，或增加生活上之需要時，應負損害賠償責任」；又「不法侵害他人
    之身體、健康、名譽、自由、信用、隱私、貞操，或不法侵害其他人格法益而情
    節重大者，被害人雖非財產上損害，亦得請求賠償相當之金額。」民法第一百八
    十四條第一項前段、第一百九十三條第一項、第一百九十五條第一項分別定有明
    文。次按不法毀損他人之物者，應向被害人賠償其物因毀損所減少之價額，民法
    第一百九十六條定有明文，又按依民法第一百九十六條請求賠償物被毀損所減少
    之價額，得以修復費用為估定之標準，但以必要者為限（最高法院七十七年度第
    九次民事庭會議決議參照）；又按當事人主張有利於己之事實者，就其事實有舉
    證之責任，民事訴訟第二百七十七條亦有明定，故原告依上開規定雖得請求被告
    賠償損害，但仍應就本件事故所受之損害負舉證責任，合先敘明。
六、原告請求被告賠償費用，是否應予准許，茲分述如下：
  (一)醫療費五萬六千四百七十六元及膝支架費用六千元，合計：六萬二千四百七十六
    元部分：此有原告提出與其所述相符之診斷證明書暨醫療單據、統一發票在卷足
    憑，復為被告所不爭執（見本院九十三年三月廿四日言詞辯論筆錄），核其所受
    傷害之程度，前揭費用均屬必要醫療費用之支出，自應准許。
  (二)機車修理費用七千八百元部分：有原告提出之與其所述相符之估價單在卷可考，
    復為被告所不爭執（見本院九十三年三月廿四日言詞辯論筆錄），核此修復費用
    為原告毀損所減少之價額之標準，亦為可採。
  (三)減少勞動力損害三十六萬元部分：原告主張其因被告之侵權行為，致其九個月無
    法正常工作，以每月薪資四萬元計算，受有三十六萬元損害等語，雖為被告有所
    爭執，惟證人即台達通訊器材行負責人乙○○到庭結證稱：我是原告車禍前雇主
    ，原告是在九十一年二月間到我公司上班，當時原告係兼職員工，月薪約為一萬
    六千元等語；另證人即台北地下街鴻品商行負責人丙○○到庭證稱：原告車禍事
    故後在我公司擔任銷售員，原告是在（車禍）隔年過年後到我公司上班等語；是
    原告車禍前工作收入每月應以一萬六千元計算，且原告自車禍（九十一年四月十
    四日）後至隔年過年，計有九個月未能正常工作，依此核計原告因被告侵權行為
    而減少勞動力損害應為十四萬四千元，逾此部分，則難謂有理由。
  (四)精神痛苦三十萬元慰撫金部分：按不法侵害他人之人格權，被害人受有非財產上
    損害，請求加害人賠償相當金額之慰撫金時，法院對於慰撫金之量定，應斟酌實
    際加害情形、所造成之影響、被害人痛苦之程度、兩造之身分地位經濟情形及其
    他各種狀況，以核定相當之數額（最高法院四十七年台上字第一二二一號、五十
    一年台上字第二二三號判例意旨參照）。本院審酌原告因本件車禍受有左側脛骨
    平台骨折、左膝前十字韌帶損傷等傷勢，自九十一年四月十四日入院住院進行手
    術骨釘固定，治療迄至同年五月一日出院，並於九十二年十一月九日至九十二年
    十一月十三日再住院拔除骨釘，期間共廿二次就院治療，其身體、精神所受之痛
    苦非輕，及原告現年三十三歲（五十九年六月十八日生）、教育程度為二專畢業
    ，收入並不定，約一萬元至三萬元及兩造之身分、地位等情狀，認原告請求三十
    萬元，尚嫌過高，應予核減為二十萬元，方屬公允，至逾此數額之請求，為無理
    由，不應准許。
七、再按保險人依強制汽車責任保險法規定給付保險金，視為加害人或被保險人損害
    賠償金額之一部分；加害人或被保險人受賠償請求時，得扣除之。為強制汽車責
    任保險法第三十條所明定；是依強制汽車責任保險法第三十條規定，於該範圍內
    ，加害人或強制汽車責任保險之被保險人之損害賠償責任即因而解免（最高法院
    八十八年台上字第三五三號判決意旨參照）。查本件被告抗辯原告已持相關醫療
    單據向其機車強險之投保公司友聯產物保險公司，請領二次強制醫療給付，分為
    四萬零七十一元及二千六百九十元，合計四萬二千七百六十一元乙節，有其提出
    強制責任保險理賠通知單在卷足憑，復為原告所不爭執，則揆諸前開說明，被告
    前揭抗辯，自為可取。
八、綜上，原告主張其受被告不法侵害，並為此受有：(一)醫療費五萬六千四百七十六
    元及膝支架費用六千元、(二)機車修理費用七千八百元(三)減少勞動力損害十四萬四
    千元(四)精神痛苦二十萬元慰撫金，共計四十一萬四千二百七十六元之損害為有理
    由，已如前述，又被告抗辯原告已依強制責任保險法規定請領四萬二千七百六十
    一元，此部分應自其損害中扣除乙節，亦為可採。從而，原告依民法侵權行為之
    法律關係，請求被告給付三十七萬一千五百一十元及自刑事附帶民事訴訟起訴狀
    繕本送達翌日即及自九十二年七月十八日起至清償日止，按年息百分之五計算之
    法定遲延利息之範圍內，洵屬有據，應予准許；至逾此部分之請求，則屬無據，
    不應准許。
八、本件乃所命給付之金額未逾新臺幣五十萬元之判決，爰依民事訴訟法第三百八十
    九條第一項第五款宣告假執行，至被告陳明願供擔保，請准免為假執行宣告，爰
    酌定相當之擔保金額准許之；至原告其餘假執行之聲請，因訴之駁回而失所附麗
    ，不應准許。
九、至兩造其餘之攻擊或防禦方法，及未經援用之證據，經本院斟酌後，認為均不足
    以影響本判決之結果，自無逐一詳予論駁之必要，併此敘明。
十、結論：本件原告之訴，為一部有理由，一部無理由，依民事訴訟法第七十九條但
    書、第三百八十九條第一項第五款、第三百九十條第二項，判決如主文。
結論：本件原告之訴，為一部有理由，一部無理由，並依民事訴訟法第七十九條、第
八十五條第二項、第三百九十條第二項，判決如主文。
中      華      民      國    九十三    年      四      月      七      日
                        民事第五庭審判長法      官  賴劍毅
                                        法      官  林秀圓
                                        法      官  周美雲
右為正本係照原本作成
本件判決不得上訴
中      華      民      國    九十三    年      四      月      八      日
                                        法院書記官  吳芳玉
附註：
民事訴訟法第三百九十二條
法院得宣告非經原告預供擔保，不得為假執行。
法院得依聲請或依職權，宣告被告預供擔保，或將請求標的物提存而免為假執行。
依前項規定預供擔保或提存而免為假執行，應於執行標的物拍定、變賣或物之交付前
為之。
